---
subtitle: "Plan d'analyse statistique"
lof: false
lot: false
---

```{r info}
rm(list=ls())
library("baseph")
library("tidyverse")
# sessionInfo()
```

# Généralités

Le \gls{alpha} retenu sera de \num{0.05} & la \gls{puissance} de \num{0.8}.

Les variables numériques seront présentées par leur moyenne avec l'écart-type & comparées grâce au test de Student. Les variables discrètes seront présentés en nombre avec le pourcentage. L'intervalle de confiance (à \qty{95}{\percent}) sera calculé par \gls{bootstrap} (package `boot` [@boot]). Le test du $\chi^2$ de Spearman sera utilisé sous réserve d'effectifs suffisants, à défaut le test exact de Fischer. Des graphiques seront réalisés pour les résultats importants (package `ggplot2` [@ggplot]).


## Taille de l'échantillon

```{r}
#| label: taille

nn <- nb.obs.ph(0.5, 0.1)
nn <- (floor(nn/10)+1)*11
```


Il s'agit d'une étude observationnelle simple pour lesquelles il est difficile de préciser un nombre de cas nécessaires en l'absence de test statistique. Néanmoins on peut estimer à au moins `r nn` cas le strict minimum nécessaire pour avoir un échantillon utilisable s'il n'y a pas trop de données manquantes (\gls{alpha} \num{0.05}, marge d'erreur admissible \qty{10}{\percent}).

## Données manquantes

Le décompte des données manquantes sera réalisé & présenté par un tableau ou un graphique. Les variables comportant trop de données manquantes ou non utilisables ne seront pas prises en compte après validation par le promoteur.

Après ce premier tri une imputation des données manquantes (package `missMDA` [@missmda]) sera réalisée uniquement pour l'analyse factorielle & pour la recherche du meilleur modèle par méthode de \gls{lasso} pour les analyses par régression (logistique ou linéaire). Néanmoins pour cette analyse, après choix du modèle, le calcul final sera fait avec les données réelles. 

## Qualité des données

Une analyse de corrélation (package `corr` [@corr]) entre les variables sera réalisée & présentée sur un graphique de corrélation. Si certaines variables se montrent anormalement corrélées elles devront être exclues de l'étude après accord du promoteur.

Les variables monotones (toutes les valeurs identiques) ne seront pas analysées mais seront signalées.

Les variables en texte libre ne seront pas analysées.

# Description de la population

## Analyse simple

Un tableau présentera les données démographiques des patients (âge,sexe\dots) & les circonstances du traumatisme. 


## Analyse factorielle

Si le nombre de cas recueillis le permet une analyse factorielle en MCA (Analyse de correspondances multiples -- package `FactoMineR` [@facto]) sera réalisée.

Cette analyse ne pourra être réalisée qu'après transformation des variables numériques en catégories & imputation des données manquantes ce qui n'est possible que si ces dernières ne sont pas trop nombreuses.

# Objectif principal

\begin{tcolorbox}
Présence, lors de la prise en charge pré-hospitalière d’un critère de transfusion sanguine massive et immédiate mesurée par le score ABC entre l’arrivée du \gls{smur} et \qty{10}{\min} avant l’arrivée à l’hôpital.
\end{tcolorbox}

Le score ABC sera calculé pour tous les patients. Un premier tableau présentera la répartition des scores ABC.

Le nombre avec le pourcentage (et son intervalle de confiance à 95 %) de patients ayant un score ABC $\geq$ 2 sera présenté pour tous les stades (temps) de la prise en charge.


# Objectifs secondaires

## Objectif secondaire 1
\begin{tcolorbox}
La présence d’au moins une transfusion, quel que soit le volume entre le bilan et l’arrivée à l’hôpital.
\end{tcolorbox}

Le nombre avec le pourcentage (avec son intervalle de confiance à \qty{95}{\percent}) de patients ayant reçu une transfusion sera présenté, croisé avec le stade de la prise en charge (temps) & le score ABC.

## Objectif secondaire 2
\begin{tcolorbox}
La mortalité est définie par les patients vivant à l’arrivée du \gls{smur} et décédés à l’arrivée à l’hôpital.
\end{tcolorbox}

Le nombre avec le pourcentage (avec son intervalle de confiance à \qty{95}{\percent}) de patients décédés sera présenté, croisé avec le score ABC.


## Objectif secondaire 3
\begin{tcolorbox}
Le temps de prise en charge est déterminé par le délai entre l’arrivée de l’équipe médicale et l’arrivée à l’hôpital.
\end{tcolorbox}

La durée de la prise en charge sera présentée en minutes (moyenne, écart-types, extrêmes).

## Objectif secondaire 4
\begin{tcolorbox}
Nombre de patients potentiellement éligibles à la pose d’un \gls{reboa} au regard de la présence de saignement abdominal ou pelvien à l’échographie, d’une \gls{pas} > \qty{90}{\mmHg} malgré \qty{3}{\mg\per\hour} de \gls{nad}, l’absence de trauma thoracique ou des \gls{tsa}.
\end{tcolorbox}

Le nombre avec le pourcentage (avec son intervalle de confiance à \qty{95}{\percent}) de patients éligibles à la pose d'un \gls{reboa} sera présenté.


# Technique {.appendix}

L'analyse statistique sera réalisée avec le logiciel **R**[@rstat] & divers packages. Outre ceux cités dans le texte ou utilisera en particulier `tidyverse` [@tidy] & `baseph` [@baseph].

Un dépôt GitHub sera utilisé qui ne comprendra que le code & non les données ou résultats. Au besoin un faux tableau de données sera présenté pour permettre des tests.

<https://github.com/philippemichel/TRAP>



\printglossary[ title={Abréviations \& Acronymes}, toctitle={Abréviations \& Acronymes}]


\printglossary[type = stat, title={Glossaire statistique}, toctitle={Glossaire statistique}]

\addcontentsline{toc}{chapter}{Bibliographie}

